【裁判字號】    98,訴,1444
【裁判日期】    981008
【裁判案由】    違反毒品危害防制條例
【裁判全文】
臺灣彰化地方法院刑事判決              98年度訴字第1444號
公  訴  人  臺灣彰化地方法院檢察署檢察官
被      告  甲○○
上列被告因違反毒品危害防制條例案件，經檢察官提起公訴（98
年度毒偵字第1404號），本院依簡式審判程序，判決如下：
    主  文
甲○○施用第一級毒品，累犯，處有期徒刑捌月，扣案之第一級
毒品海洛因壹包（驗餘淨重零點貳肆柒公克），沒收銷燬之；注
射針筒參支，沒收之。
    犯 罪 事 實
一、甲○○前於民國89年間，因施用毒品案件，經本院以89年度
    毒聲字第4275號刑事裁定令入戒治處所施以強制戒治，嗣經
    本院以90年度毒聲字第845號刑事裁定停止戒治付保護管束
    出所，所餘戒治期間付保護管束，然於保護管束期間，因違
    反保護管束所應遵守事項情節重大，復經本院以90年度毒聲
    字第2013號刑事裁定撤銷停止戒治，令入戒治處所施以強制
    戒治，於90年12月28日執行完畢釋放，並由臺灣彰化地方法
    院檢察署檢察官以91年度戒毒偵字第106、107、108、109號
    為不起訴處分確定。又於94年間，因連續施用第一、二級毒
    品案件，經本院以94年度訴字第749號刑事判決分別判處有
    期徒刑10月、6月，應執行有期徒刑1年2月，上訴後，經臺
    灣高等法院臺中分院以94年度上訴字第1868號刑事判決撤銷
    原判決，改分別判處有期徒刑1年、7月，應執行有期徒刑1
    年4月確定；於95年間，因詐欺案件，經本院以95年度易字
    第1171號刑事判決判處有期徒刑4月確定，上開分別確定之
    數罪，嗣經本院以96年度聲字第185號刑事裁定定其應執行
    刑為有期徒刑1年8月確定；又因連續施用第一級毒品案件，
    經本院以95年訴字第836號刑事判決判處有期徒刑1年2月確
    定，經送監接續執行，嗣經本院以96年度聲減字第1165、11
    66號刑事裁定分別減刑並定其應執行之刑為有期徒刑10月、
    7月確定，於96年12月21日縮刑期滿執行完畢。詎其仍不知
    悔改，基於施用第一級毒品海洛因之犯意，於98年6月19日
    晚間8時30分許，在其位於彰化縣員林鎮○○路○段224號住
    所處房間內，以將第一級毒品海洛因加水混合後經由針筒注
    射手臂血管之方式，施用第一級毒品海洛因1次。嗣於98年6
    月20日下午3時許，在彰化縣員林鎮○○路○段505號前，為
    警查獲，並扣得第一級毒品海洛因1包淨重0.252公克(驗餘
    後淨重0.247公克)及其所有供施用第一級毒品海洛因用之注
    射針筒3支，始知悉上情。
二、案經彰化縣警察局員林分局報請臺灣彰化地方法院檢察署檢
    察官偵查起訴，本院認有刑事訴訟法第273條之1第1項之情
    形，而改依簡式審判程序審理。
    理  由
一、按除被告所犯為死刑、無期徒刑、最輕本刑為3年以上有期
    徒刑之罪或高等法院管轄第1審案件者外，於刑事訴訟法第
    273條第1項程序進行中，被告先就被訴事實為有罪之陳述時
    ，審判長得告知被告簡式審判程序之旨，並聽取當事人、代
    理人、辯護人及輔佐人之意見後，裁定進行簡式審判程序；
    除簡式審判程序及簡易程序案件外，第1審應行合議審判，
    刑事訴訟法第273條之1第1項、第284條之1分別定有明文。
    本件被告甲○○所犯係死刑、無期徒刑、最輕本刑為3年以
    上有期徒刑或高等法院管轄第1審案件以外之罪，並於本院
    行準備程序時就被訴事實為有罪之陳述，本院合議庭依前揭
    規定，經評議結果，裁定改由受命法官獨任行簡式審判程序
    ，先予敘明。
二、上揭事實，業據被告甲○○迭於本院行準備程序與審理時均
    坦承不諱，且其於98年6月20日所採取之尿液，經送鑑驗結
    果，確呈嗎啡陽性反應，此有彰化縣警察局員林分局委託檢
    驗尿液代號與真實姓名對照認證單及詮昕科技股份有限公司
    98年7月3日所出具之濫用藥物尿液檢驗報告各1紙附卷可稽
    ，另扣案之白色粉末1包，經送鑑驗結果亦確係海洛因成分
    0.252公克（驗餘淨重0.247公克），此有行政院衛生署草屯
    療養院98 年7月9日草療鑑字第0980700061號鑑定書1紙在卷
    足憑，此外，復有扣案之射針筒3支可資佐證，應認被告之
    自白應與事實相符，洵堪採信。次按毒品危害防制條例於92
    年7月9日修正公布，自93年1月9日施行，其中第20條、第23
    條將施用毒品之刑事處遇程序，區分為「初犯」及「5年內
    再犯」、「5年後再犯」。依其立法理由之說明：「初犯」
    ，經觀察、勒戒或強制戒治後，應為不起訴處分或不付審理
    之裁定；經觀察、勒戒或強制戒治執行完畢釋放後，「5年
    內再犯」者，因其再犯率甚高，原實施之觀察、勒戒及強制
    戒治既已無法收其實效，爰依法追訴或裁定交付審理。至於
    經觀察、勒戒或強制戒治執行完畢釋放後，「5年後再犯」
    者，前所實施之觀察、勒戒或強制戒治已足以遮斷其施用毒
    品之毒癮，為期自新及協助其斷除毒癮，仍適用「初犯」規
    定，先經觀察、勒戒或強制戒治之程序。從而依修正後之規
    定，僅限於「初犯」及「5年後再犯」2種情形，始應先經觀
    察、勒戒或強制戒治程序。倘被告於5年內已再犯，經依法
    追訴處罰，縱其第3次（或第3次以上）再度施用毒品之時間
    ，在初犯經觀察、勒戒或強制戒治執行完畢釋放5年以後，
    已不合於「5年後再犯」之規定，且因已於「5年內再犯」，
    顯見其再犯率甚高，原實施觀察、勒戒或強制戒治，已無法
    收其實效，即應依該條例第10條處罰（最高法院95年度第7
    次刑事庭會議決議）。查本件被告曾前因施用毒品案件，經
    本院以89 年度毒聲字第4275號刑事裁定令入戒治處所施以
    強制戒治，嗣經本院以90年度毒聲字第845號刑事裁定停止
    戒治付保護管束出所，所餘戒治期間付保護管束，然於保護
    管束期間，因違反保護管束所應遵守事項情節重大，復經本
    院以90年度毒聲字第2013號刑事裁定撤銷停止戒治，令入戒
    治處所施以強制戒治，於90年12月28日執行完畢釋放，並由
    臺灣彰化地方法院檢察署檢察官以91年度戒毒偵字第106、
    107、108 、109號為不起訴處分確定。又於94年間，因連續
    施用第一、二級毒品案件，經本院以94年度訴字第749號刑
    事判決分別判處有期徒刑10月、6月，應執行有期徒刑1年2
    月，上訴後，經臺灣高等法院臺中分院以94年度上訴字第
    1868號刑事判決撤銷原判決，改分別判處有期徒刑1年、7月
    ，應執行有期徒刑1年4月確定（業已執行完畢）等情，有臺
    灣高等法院被告前案紀錄表及臺灣彰化地方法院檢察署刑案
    資料查註紀錄表各1份在卷足憑，而被告本件施用第一級毒
    品之犯行，雖係在前次強制戒治執行完畢5年後所犯，惟被
    告於上開強制戒治執行完畢5年內，曾因施用毒品案件經法
    院宣示判決並確定，已詳述如前，顯見其並非於強制戒治執
    行完畢後5年內均無任何施用毒品之犯行，則依前揭決議，
    被告所為本件施用第一級毒品之犯行，已無「初犯」規定之
    適用，自毋須再重新施予觀察、勒戒或強制戒治之處遇程序
    ，而應依毒品危害防制條例第23條第2項規定，直接訴追處
    罰。綜上所述，本件犯罪事證已臻明確，被告前開犯行確堪
    認定，應予依法論科。
三、核被告所為，係犯毒品危害防制條例第10條第1項之施用第
    一級毒品罪。被告為施用毒品而持有第一級毒品，其持有之
    低度行為應為施用之高度行為所吸收，不另論罪。再查被告
    曾受如犯罪事實欄所示之確定判決及有期徒刑之執行完畢，
    有臺灣彰化地方法院檢察署刑案資料查註紀錄表及臺灣高等
    法院被告前案紀錄表各1份附卷可稽，被告於受有期徒刑之
    執行完畢後，5年內再犯有期徒刑以上之罪，為累犯，應依
    刑法第47條第1項之規定加重其刑。爰審酌被告前有施用毒
    品之不良素行，歷經強制戒治及有期徒刑之執行程序後，仍
    未能徹底戒絕毒品，顯見其意志不堅，惟念其施用毒品乃自
    戕一己之身體健康，尚未危害他人，且犯後坦承犯行，暨其
    施用毒品之犯罪動機、目的、手段及其智識程度、生活狀況
    等一切情狀，量處如主文所示之刑。扣案之海洛因1包0.252
    公克（驗餘淨重0.247公克），係屬第一級毒品，應依毒品
    危害防制條例第18條第1項前段規定，沒收銷燬之。扣案之
    注射針筒3支，係被告所有，且供其施用第一級毒品犯罪所
    用之物，業據其陳明在卷，爰依刑法第38條第1項第2款規定
    ，併予宣告沒收。
據上論斷，應依刑事訴訟法第273條之1第1項、第299條第1項前
段，毒品危害防制條例第10條第1項、第18條第1項前段，刑法第
11條前段、第47條第1項、第38條第1項第2款，判決如主文。
本案經檢察官王元郁到庭執行職務。
中    華    民    國    98    年    10    月    8     日
                  刑事第二庭  法  官  羅  永  安
以上正本證明與原本無異。
如不服本判決，應於收受判決後10日內向本院提出上訴書狀，並
應敘述具體理由；其未敘述上訴理由者，應於上訴期間屆滿後20
日內向本院補提理由書（均須按他造當事人之人數附繕本「切勿
逕送上級法院」）。
中    華    民    國    98    年    10    月    8     日
                              書記官  魏  嘉  信
附錄本案論罪科刑法條全文：
毒品危害防制條例第10條
施用第一級毒品者，處 6 月以上 5 年以下有期徒刑。
施用第二級毒品者，處 3 年以下有期徒刑。


司法院資訊處製作；財團法人民間司法改革基金會備份。
